【裁判字號】    98,訴,1058
【裁判日期】    980910
【裁判案由】    營利事業所得稅
【裁判全文】
臺北高等行政法院判決
                                      98年度訴字第1058號
                              .
原      告  大東盛營造有限公司
代  表  人  甲○○董事）住同.
訴訟代理人  張得文  會計師
被      告  財政部臺北市國稅局
代  表  人  乙○○（局長）住同上
訴訟代理人  丙○○
上列當事人間營利事業所得稅事件，原告不服財政部中華民國98
年3 月31日台財訴字第09800058540 號訴願決定，提起行政訴訟
，本院判決如下：
    主      文
原告之訴駁回。
訴訟費用由原告負擔。
    事實及理由
一、事實概要：
    原告經營一般土木工程業，民國（下同）94年度營利事業所
    得稅結算申報，原列報營業收入淨額新臺幣（下同）48,161
    ,054元、營業成本42,734,673元、營業費用1,557,325 元（
    含薪資支出980,000 元）及前5 年核定虧損本年度扣除額3,
    863,851 元，全年所得額為4,025,851 元，被告暫依其申報
    數核定在案；嗣被告查獲虛報訴外人李正興等3 人薪資支出
    450,000 元，乃予剔除，核定本期薪資支出530,000 元、營
    業費用1,107,325 元，全年所得額為4,475,851 元，補徵稅
    額1,068,447 元；並以原告虛報薪資支出450,000 元，致短
    漏報所得額450,000 元，依所得稅法第110 條第1 項規定，
    按所漏稅額112,500 元處以1 倍之罰鍰計112,500 元。另以
    原告94年度短漏所得稅額112,500 元，已超過10萬元，短漏
    報課稅所得額占全年所得額之比例達10.05%（450,000 元÷
    4,475,851 元），違章情節非屬輕微，自有會計帳冊簿據不
    完備情事，重行核定前5 年核定虧損本年度扣除額為0 元。
    原告不服，申請復查，未獲變更，經提起訴願遭駁回，遂向
    本院提起行政訴訟。
二、原告訴稱：
    原告係經營營造業相關鋼筋綁紮業務，94年度營利事業所得
    稅申報，遭被告剔除薪資支出費用450,000 元，撤銷盈虧互
    抵3,863,851 元，核定補稅1,068,447 元，並處罰112,500
    元。惟營造業起造建築物程序為怪手先挖地基、地基鋼
    筋綁紮、地基板模釘立、地基混凝土灌漿、等待混凝
    土凝固、拆模、一樓鋼筋綁紮、一樓板模釘立、一
    樓混凝土灌漿、等待一樓混凝土凝固、拆模、相同程
    序之二、三、四..樓以此類推。而原告在建築物起造程序中
    ，只負責鋼筋綁紮工作，因綁筋很快，一個工地一個月只做
    1 、2 天就結束，最慢之程序為等待混凝土凝固，標準要28
    天。營造實務界都知道，營造工人皆是打零工，沒有打卡上
    、下班，也不可能只在一家公司綁紮鋼筋，因須配合其他營
    建程序，工作會中斷，所以一定會到數家營建公司綁紮鋼筋
    ，因此出現數家公司有請領工資紀錄，公司也不會幫他投保
    勞健保。而本件當事人均親赴被告，接受被告承辦人筆錄詢
    問，並承認工作領薪為真實，且系爭薪資支出證明是在被告
    承辦人的面前所簽署，不可能有假，被告指稱訴外人魏堆雄
    、李正興、吳水紅之薪資支出證明簽名筆跡，因相似而非真
    正，與事實不符，則被告僅以原告沒投保勞健保及員工有多
    家公司請領工資記錄為由，推翻事實，並僅憑臆測認定非真
    實薪資，進而剔除，而予補稅處罰並撤銷盈虧互抵，於法無
    據，原處分應予撤銷。因而聲明：「訴願決定及原處分（含
    復查決定）均撤銷，訴訟費用由被告負擔」。
三、被告抗辯：
  (1)薪資支出：
    「營利事業應保存足以正確計算其營利事業所得稅之帳簿
      憑證及會計紀錄。」、「營利事業所得之計算，以其本年
      度收入總額減除各項成本費用、損失及稅捐後之純益額為
      所得額。」為行為時所得稅法第21條第1 項及第24條第1
      項所明定。再者，「費用及損失，未經取得原始憑證，或
      經取得而記載事項不符者，不予認定。前項之費用或損失
      ，如經查明確無支付之事實，而係虛列費用或損失逃稅者
      ，應依所得稅法第110 條之規定處罰。」為營利事業所得
      稅查核準則第67條所規定。又「當事人主張之事實，須負
      舉證責任。倘其所提出之證據不足為主張事實之證明，自
      不能認其主張之事實為真實。」改制前行政法院36年度判
      字第16號著有判例。而稅捐稽徵機關在核定稅額過程中，
      須納稅義務人協同辦理者所在多有，學理上稱為納稅義務
      人之協力義務，包括申報義務、記帳義務、提示文據義務
      等，納稅義務人違背上述義務，在行政實務上即產生由稅
      捐稽徵機關片面核定等不利益之後果，而減輕稽徵機關之
      證明程度。
    本件原告經營一般土木工程業，94年度營利事業所得稅結
      算申報，列報薪資支出980,000 元，經被告查獲虛報訴外
      人李正興等3 人薪資450,000 元（李正興200,000 元、吳
      水紅200,000 元及魏堆雄50,000元），乃予剔除，核定94
      年度薪資支出530,000 元，全年所得額為4,475,851 元。
      蓋本件被告依財政部財稅資料中心提供之94年度異常薪資
      所得資料清單（詳原處分卷第95頁）查核結果，以系爭受
      列報薪資人李正興等3 人於94年度分別受僱於多家營利事
      業，顯然異常，案經被告於97年4 月9 日以財北國稅審三
      字第0970224570號函（詳原處分卷第92頁）請原告提示薪
      資支付相關證明備查，原告逾期無法提示，遂認本件原告
      有利用人頭虛報薪資情事。
    本件於復查階段，經被告以97年10月16日財北國稅法一字
      第0970254411號函（詳原處分卷第130 頁），請原告於97
      年10月29日提示支付訴外人李正興等3 人薪資費用之資金
      支付證明、薪資計算方式及出勤紀錄資料，原告辯稱並無
      虛報薪資情事，雖提示工資表、切結書及李正興等3 人身
      分證影本，惟對系爭被列報人94年度何以在多家營利事業
      取得薪資所得，未能合理說明，且原告迄未能依被告查核
      需要，提示支付系爭薪資之相關資金流程與證明文件、工
      作地點、內容、日期、天數等資料供核，以實其說。被告
      復於97年11月12日分別以財北國稅審三字第0000000000A
      、0000000000B 、0000000000C 號函（詳原處分卷第147-
      152 頁）請訴外人李正興等3 人說明是否於原告處領有薪
      資，惟迄未說明，致無從審酌系爭薪資支出450,000 元確
      有支付事實及支出之必要。揆諸改制前行政法院36年度判
      字第16號判例意旨，所訴要難認為有理由，是被告剔除系
      爭虛報薪資，核定薪資支出530,000 元及全年所得額4,47
      5,851元並無不合。
    本件原告虛報訴外人魏堆雄、李正興、吳水紅等3 人系爭
      薪資所得計450,000 元，此3 人雖均有寫切結書，但並不
      是他們3 人所親自提出，且切結書簽名筆跡相似，另系爭
      薪資均由魏堆雄所領，原告也未提出資金流程證明文件證
      明，故此3 筆系爭薪資應自營業成本扣除。又參照原處分
      卷第133 、134 、136 頁所示之訴外人魏堆雄等人之薪資
      應領清冊，對照原處分卷第157 至159 頁即魏堆雄等人94
      年度所得資料所示，訴外人吳水紅所領薪資計899,625 元
      ，係來自6 家不同營利事業；訴外人李正興該年度薪資所
      得799,400 元，係來自7 家不同營利事業；工頭魏堆雄則
      係向雄工程行之負責人且涉及虛設行號，故被告請原告釐
      清異常支付薪資之事實，而原告無法就此提出相當證明，
      故被告將系爭薪資支出剔除並無違誤。
  (2)以往年度核定虧損本年度扣除額：
    「以往年度營業之虧損，不得列入本年度計算。但公司組
      織之營利事業，會計帳冊簿據完備，虧損及申報扣除年度
      均使用第77條所稱藍色申報書或經會計師查核簽證，並如
      期申報者，得將經該管稽徵機關核定之前5 年內各期虧損
      ，自本年純益額中扣除後，再行核課。」為行為時所得稅
      法第39條所明定。又「公司組織之營利事業經稽徵機關查
      獲短漏所得稅稅額不超過新臺幣10萬元或短漏報課稅所得
      額占全年所得額之比例不超過5%，且非以詐術或其他不正
      當方法逃漏稅捐者，得視為短漏報情節輕微，免依營利事
      業所得稅藍色申報書實施辦法第20條第2 項規定撤銷其行
      為年度藍色申報之許可，並免按會計帳冊簿據不完備認定
      ，仍准適用所得稅法第39條有關前5 年虧損扣除之規定；
      其屬會計師查核簽證者亦同。」為財政部83年7 月13日台
      財稅第831601175 號函所明釋。
    原告94年度原列報前5 年核定虧損本年度扣除額3,863,85
      1 元，經被告依據通報及查得資料，以原告94年度營利事
      業所得稅結算申報，虛列訴外人李正興等3 人薪資支出計
      450,000 元，漏報所得額450,000 元，致漏報所得稅額11
      2,500 元，已超過10萬元，且短漏報課稅所得額占全年所
      得額之比例達10.05%（450,000 元÷4,475,851 元），違
      章情節非屬輕微，自有會計帳冊簿據不完備情事，不符所
      得稅法第39條所規定之要件，亦與財政部83年7 月13日台
      財稅第831601175 號函釋之虧損年度短漏報情節輕微仍得
      盈虧互抵之要件不符，乃核定前5 年核定虧損本年度扣除
      額為0 元。
  (3)罰鍰：
    「納稅義務人已依本法規定辦理結算申報，但對依本法規
      定應申報課稅之所得額有漏報或短報情事者，處以所漏稅
      額兩倍以下之罰鍰。」為所得稅法第110 條第1 項所明定
      。再者，「費用及損失，未經取得原始憑證，或經取得而
      記載事項不符者，不予認定。前項之費用或損失，如經查
      明確無支付之事實，而係虛列費用或損失逃稅者，應依所
      得稅法第110 條之規定處罰。」為營利事業所得稅查核準
      則第67條所規定。
    本件原告94年度營利事業所得稅結算申報，涉嫌虛報訴外
      人李正興等3 人薪資計450,000 元，漏報所得額450,000
      元，致漏報所得稅額112,500 元，有結算申報書、異常薪
      資所得資料等相關資料附案佐證，違章事證明確，已如前
      述，從而被告初查乃依所得稅法第110 條第1 項規定，按
      所漏稅額處以1 倍之罰鍰112,500 元，並無違誤。
  (4)綜上，被告以原告94年度營利事業所得稅結算申報，列報薪
    資支出980,000 元及前5 年核定虧損本年度扣除額3,863,85
    1 元，經查獲虛報訴外人李正興等3 人薪資450,000 元，乃
    予剔除，核定94年度薪資支出530,000 元，前5 年核定虧損
    本年度扣除額0 元，全年所得額為4,475,851 元，補徵稅額
    1,068,447 元，並依所得稅法第110 條第1 項規定，按所漏
    稅額處以1 倍之罰鍰，原處分於法並無違誤，而聲明：「原
    告之訴駁回，訴訟費用由原告負擔」。
四、得心證之理由：
  (1)本案適用之法令及其爭點：
    「以往年度營業之虧損，不得列入本年度計算。但公司組
      織之營利事業，會計帳冊簿據完備，虧損及申報扣除年度
      均使用第77條所稱藍色申報書或經會計師查核簽證，並如
      期申報者，得將經該管稽徵機關核定之前5 年內各期虧損
      ，自本年純益額中扣除後，再行核課。」為行為時所得稅
      法第39條所明定。又「公司組織之營利事業經稽徵機關查
      獲短漏所得稅稅額不超過新臺幣10萬元或短漏報課稅所得
      額占全年所得額之比例不超過5%，且非以詐術或其他不正
      當方法逃漏稅捐者，得視為短漏報情節輕微，免依營利事
      業所得稅藍色申報書實施辦法第20條第2 項規定撤銷其行
      為年度藍色申報之許可，並免按會計帳冊簿據不完備認定
      ，仍准適用所得稅法第39條有關前5 年虧損扣除之規定；
      其屬會計師查核簽證者亦同。」為財政部83年7 月13日台
      財稅第831601175 號函所明釋。
    「納稅義務人已依本法規定辦理結算申報，但對依本法規
      定應申報課稅之所得額有漏報或短報情事者，處以所漏稅
      額兩倍以下之罰鍰。」為所得稅法第110 條第1 項所明定
      。再者，「費用及損失，未經取得原始憑證，或經取得而
      記載事項不符者，不予認定。前項之費用或損失，如經查
      明確無支付之事實，而係虛列費用或損失逃稅者，應依所
      得稅法第110 條之規定處罰。」為營利事業所得稅查核準
      則第67條所規定。
    本件兩造訟爭之重心有三：
      1.原告94年度營利事業所得稅結算申報，虛報訴外人李正
        興等3 人薪資450,000 元。
      2.如經剔除上開部分，則前5 年核定虧損本年度扣除額則
        應列為0 元（應補徵稅額1,068,447 元）。
      3.依所得稅法第110 條第1 項規定，按所漏稅額（450,00
        0*25%=112,500 元）處以1 倍之罰鍰。
    其中「前5 年核定虧損本年度扣除額」、「按所漏稅額處
      以1 倍之罰鍰」，均上揭法令適用之效果，所以實質之爭
      執在於「原告94年度營利事業所得稅結算申報，是否虛報
      訴外人李正興等3 人薪資450,000 元」。
  (2)關於訴外人李正興等3 人之薪資。
    原告最主要之論據為李正興等3 人均親赴被告，接受被告
      承辦人筆錄詢問，並承認工作領薪為真實，且系爭薪資支
      出證明是在被告承辦人的面前所簽署，不可能有假，被告
      指稱訴外人魏堆雄、李正興、吳水紅之薪資支出證明簽名
      筆跡，因相似而非真正，與事實不符，則被告僅以原告沒
      投保勞健保及員工有多家公司請領工資記錄為由，推翻事
      實，並僅憑臆測認定非真實薪資，進而剔除，於法無據云
      云。
    經查：
      1.依財政部財稅資料中心提供之94年度異常薪資所得資料
        清單（詳原處分卷P.95），就受列報薪資人李正興等3
        人於94年度分別受僱於多家營利事業，無法認定是否受
        聘於原告，被告於97年4 月9 日以財北國稅審三字第09
        70224570號函（詳原處分卷p.92）請原告提示薪資支付
        相關證明備查，原告無法提示，被告於初查階段認原告
        有利用人頭虛報薪資情事，實有所據。
      2.復查階段，經被告以97年10月16日財北國稅法一字第09
        70254411號函（詳原處分卷p.130），請原告於97年10
        月29日提示支付訴外人李正興等3 人薪資費用之資金支
        付證明、薪資計算方式及出勤紀錄資料，原告稱並無虛
        報薪資情事。原告雖提示工資表，並請魏堆雄、李正興
        、吳水紅提出切結書及身分證影本（參原處分卷p.136
        、p.134-133 及p.140-138 ）資料供核，但未提示李正
        興等3 人任職具體事證（如：勞健保資料、擔任職務、
        工作內容、出勤情形、工作紀錄及薪資計算方式等資料
        ）及薪資支付證明，致無從核認渠等確有任職事實。隨
        後，被告另於97年11月12日分別以財北國稅審三字第09
        70256730A、0000000000B 、0000000000C 號函請李正
        興等3 人於97年11月24日至被告辦公室說明是否於原告
        處領有薪資（參原處分卷p.152-147 ），惟迄未說明，
        足見並無任何資料足以勾稽魏堆雄、李正興、吳水紅提
        出切結書及其工資表，則系爭薪資支出450,000 元並無
        支付事實，足堪認定。
  (3)關於「前5 年核定虧損本年度扣除額」、「按所漏稅額處以
    1 倍之罰鍰」部分。
    原告94年度原列報前5 年核定虧損本年度扣除額3,863,85
      1 元，經被告依據通報及查得資料，以原告94年度營利事
      業所得稅結算申報，虛列訴外人李正興等3 人薪資支出計
      450,000 元，漏報所得額450,000 元，致漏報所得稅額11
      2,500 元，已超過10萬元，且短漏報課稅所得額占全年所
      得額之比例達10.05%（450,000 元÷4,475,851 元），違
      章情節非屬輕微，自屬會計帳冊簿據不完備，不符所得稅
      法第39條所規定之要件，亦與財政部83年7 月13日台財稅
      第831601175 號函釋之虧損年度短漏報情節輕微仍得盈虧
      互抵之要件不符，被告核定前5 年核定虧損本年度扣除額
      為0 元，自屬於法有據。
    本件原告94年度營利事業所得稅結算申報，涉嫌虛報訴外
      人李正興等3 人薪資計450,000 元，漏報所得額450,000
      元，致漏報所得稅額112,500 元，有結算申報書、異常薪
      資所得資料等相關資料附案佐證，違章事證明確，已如前
      述，從而被告依所得稅法第110 條第1 項規定，按所漏稅
      額處以1 倍之罰鍰112,500 元，自無違誤。
  (4)綜上所述，原告94年度營利事業所得稅結算申報，列報薪資
    支出980,000 元及前5 年核定虧損本年度扣除額3,863,851
    元，經被告查獲虛報訴外人李正興等3 人薪資450,000 元，
    而予剔除，核定94年度薪資支出530,000 元，前5 年核定虧
    損本年度扣除額0 元，全年所得額為4,475,851 元，補徵稅
    額1,068,447 元，並依所得稅法第110 條第1 項規定，按所
    漏稅額處以1 倍之罰鍰，原處分於法並無違誤，訴願決定予
    以維持，亦無不合。原告徒執前詞，訴請撤銷，為無理由，
    應予駁回。又本案事證已臻明確，兩造其餘攻擊防禦方法均
    與本件判決結果不生影響，故不逐一論述，併此敘明。
五、據上論結，本件原告之訴為無理由，依行政訴訟法第98條第
    1 項前段，判決如主文。
中    華    民    國    98    年    9     月    10    日
            臺北高等行政法院第三庭
                審判長法  官  楊莉莉
                      法  官  畢乃俊
                      法  官  陳心弘
上為正本係照原本作成。
如不服本判決，應於送達後20日內向本院提出上訴狀並表明上訴
理由，如於本判決宣示後送達前提起上訴者，應於判決送達後20
日內補提上訴理由書（須按他造人數附繕本）。
中    華    民    國    98    年     9    月   10     日
                      書記官  鄭聚恩


司法院資訊處製作；財團法人民間司法改革基金會備份。
